【裁判字號】    99,勞訴,224
【裁判日期】    990910
【裁判案由】    給付資遣費等
【裁判全文】
臺灣臺北地方法院民事判決             99年度勞訴字第224號
原      告  甲○○
被      告  胡裕新即臺北縣學兒樂語文珠算短期補習班
訴訟代理人  乙○○
上列當事人間請求給付資遣費等事件，本院於中華民國99年8月
27日言詞辯論終結，判決如下：
    主      文
原告之訴及假執行之聲請均駁回。
訴訟費用由原告負擔。
    事實及理由
一、原告主張：
（一）原告自民國92年10月起，受僱於被告經營之臺北縣學兒樂
      語文珠算短期補習班擔任教師，原告曾於97年7月31日離
      職，並於97年9月1日起復職，因期間未超過3個月，前後
      年資應合併計算。原告復職後與被告訂有教職員聘僱契約
      書，約定聘僱期間自97年9月1日起至98年8月31日止，自
      於98年8月31日起已變為不定期契約，每月薪資新臺幣（
      下同）3萬元。兩造每年皆針對勞動條件另訂新約，詎被
      告於98年9月25日，向原告表示原有之14天特別休假將縮
      短為5天，責任獎金亦將縮減，經協調後未果，原告不同
      意上開勞動條件之變更，不得已只好填寫離職書，並於同
      年月28日離職。因被告片面變更勞動契約，原告依勞動基
      準法（以下簡稱勞基法）第14條第1項第6款規定無須預告
      即可終止勞動契約，並依同條第4項準用第17條規定向被
      告請求資遣費。原告最後任職之6個月平均薪資為3萬2950
      元，並適用勞工退休新制，舊制期間之年資為92年10月1
      日至94年6月30日，基數為1.75，新制之年資為94年6月30
      日至98年9月28日，基數為2.24，總基數為3.99，原告得
      請求之資遣費為13萬1471元（計算式：32950×3.99＝
      131471，小數點以下四捨五入）。
（二）原告離職後發現被告未依規定核實申報原告之投保薪資，
      原告平均薪資為3萬2950元，被告卻申報2萬1000元，並因
      申報不實遭勞工局處以罰鍰。因原告為非自願性離職，被
      告自應負擔低報原告之投保薪資，所致原告請領失業給付
      之差額，而本件因被告低報薪資致原告短領之失業給付為
      4萬3020元【計算式：（00000000000）×0.6×6＝43020
       】，依就業保險法第38條第2項、民法第184條規定（以
      上由法院擇一審理），自得請求被告賠償原告因此所受之
      損失。
（三）爰依勞基法第14條第1項第6款、第4項及就業保險法第38
      條第2項、民法第184條之規定提起本訴等語。並聲明：１
      、被告應給付原告17萬4491元及自起訴狀繕本送達被告翌
      日起至清償日止，按年息5％計算之利息。２、願供擔保
      ，請准宣告假執行。
二、被告則以：
（一）原告自92年10月1日起至97年7月31日止在被告補習班擔任
      教師，原告有於97年7月31日離職，復於97年9月1日起至
      98年8月31日止在被告補習班擔任教師，兩造訂有教職員
      聘僱契約書，契約約定聘僱期間自97年9月1日起至98年8
      月31日止，自於98年8月31日起已變為不定期契約，每月
      薪資3萬元。因原告提出有早退需求，故被告表示因早退
      ，98年9月份獎金會減少，但未表示以後獎金都要減少並
      縮短休假，且被告實際上未為「減少獎金」或「縮短年假
      」等勞動條件不利變更情形，故無違反勞基法行為，原告
      主張依勞基法第14條規定終止勞動契約並請求資遣費，實
      無理由。
（二）被告雖因作業失誤，未核實申報原告之投保薪資而遭勞工
      局處以罰鍰，然原告並無勞基法第14條第1項第6款規定之
      非自願離職情形，要無損害可言，自不得向被告請求賠償
      。又被告申報之投保薪資乃兩造所合意，原告亦明知，不
      得主張其不知情，反向被告請求失業給付之差額。至原告
      離職前6個月平均薪資為3萬2410元，然原告曾於97年7月
      31 日主動離職，年資不得合併計算，應自97年9月1日起
      至98年9月30日，總計1年1個月，縱認原告之主張為有理
      由，原告之資遣費應為1萬7501元【計算式：32410×（1
      ＋1/12）×1/2＝17501】。退步言之，縱認原告之年資得
      合併計算，原告年資於舊制期間為92年10月1日至94年6月
      30日，總計為1年9個月；於新制期間為94年7月1日至97年
      7月31日及97年9月1日至98年9月30日，年資分別為3年1個
      月及1年1個月，是原告所得請求之資遣費應為12萬4238元
      【計算式：32410×（1＋9/12）＋32410×（4＋2/12）×
      1/2＝124238】等語置辯。並聲明：１、原告之訴駁回。
      ２、如受不利判決，願供擔保請准宣告免假執行。
三、經本院會同兩造整理本件不爭執及爭執事項如下（見本院卷
    第28頁、第42頁背面）：
（一）不爭執事項：
  １、原告自92年10月1日起至97年7月31日止在被告補習班擔任
      教師，原告於97年7月31日離職，復於97年9月1日起至98
      年8月31日止在被告補習班擔任教師，兩造訂有教職員聘
      僱契約書，契約約定聘僱期間自97年9月1日起至98年8月
      31日止，自於98年8月31日起已變為不定期契約，每月薪
      資3萬元（被證1）。
  ２、原告於98年9月25日有填寫辭職申請表（被證6）。
  ３、兩造於98年10月19日至臺北縣政府勞工局協調，協調內容
      如協調會會議紀錄所示（被證2）。
  ４、被告申報原告之投保薪資為每月2萬1000元，因未核實申
      報遭勞工局處以罰鍰（臺灣板橋地方法院板橋簡易庭99年
      度司板勞簡調字第7號卷第15、16頁）。
（二）爭執事項：被告是否有為獎金減少及縮短年假而為勞動條
      件不利之變更，故原告依勞基法第14條第1項第6款事由，
      通知被告終止勞動契約為合法？
四、得心證之理由：
（一）按雇主違反勞動契約或勞工法令，致有損害勞工權益之虞
      者，勞工得不經預告終止契約，勞基法第14條第1項第6款
      定有明文。而勞工與雇主間約定之勞動條件，本有拘束勞
      工與雇主雙方之效力，雇主就勞動條件片面為不利勞工之
      變更時，原則上不能拘束表示反對之勞工，若逕行將勞動
      條件為不利之變更，顯已違反勞動契約或勞工法令，勞工
      固得依法終止契約，惟此應以雇主確已為勞動條件之不利
      變動為前提；倘若勞雇仍在議約階段，亦即雙方僅對契約
      內容修改與否進行協商，雇主並未實施任何不利之勞動條
      件時，自難認有何違反勞動契約或勞工法令之情節可言，
      而與上開終止事由無涉。
（二）經查，本件被告辯稱其未為原告指稱之「減少獎金」或「
      縮短年假」乙節，核與證人即被告補習班導師靳家怡於本
      院審理中結證稱：伊自97年8月底起受僱被告，曾與原告
      共事近1年。有和被告簽訂如同原告之聘僱契約書，1年簽
      1次，每次簽約時會再跟被告作薪資及福利之協商，而每
      次議約薪資都會往上調，福利也變更好。伊於98年7、8月
      與被告重新議約時，勞動條件並未做不利之變更等語相符
      （見本院卷第42頁背面、第43頁），復質之原告於本院中
      亦自承兩造每年都會針對勞動條件另訂新約，勞動條件都
      有些微差異，例如調整底薪，每年於契約屆滿後對新的勞
      動條件會重新簽約；被告尚未為獎金減少及縮短年假之行
      為等情明確（見本院卷第27頁背面、第28 頁），足見兩
      造每年皆針對勞動條件，例如福利措施、底薪等內容重新
      議訂，縱被告曾提及責任獎金將有減少或原有之年假天數
      將會縮短，然此僅係兩造協商階段，被告實際未為任何勞
      動條件之不利變更，原告據此即認上開協商之內容已違反
      勞動契約或勞工法令，而有勞基法第14條第1項第6款事由
      ，進而終止兩造間勞動契約，並依同條第4項請求被告給
      付資遣費云云，洵屬無據。
（三）又按「失業給付按申請人離職辦理本保險退保之當月起前
      6個月平均月投保薪資百分之60按月發給，最長發給6個月
      」、「投保單位違反本法規定，將投保薪資金額以多報少
      或以少報多者，自事實發生之日起，按其短報或多報之保
      險費金額，處以4倍罰鍰，其溢領之給付金額，經保險人
      通知限期返還，屆期未返還者，依法移送強制執行，並追
      繳其溢領之給付金額。勞工因此所受損失，應由投保單位
      賠償之」、「因故意或過失，不法侵害他人之權利者，負
      損害賠償責任。故意以背於善良風俗之方法，加損害於他
      人者亦同。違反保護他人之法律，致生損害於他人者，負
      賠償責任。但能證明其行為無過失者，不在此限」，就業
      保險法第16條第1項前段、第38條第2項、民法第184條固
      有明文。惟按「本保險各種保險給付之請領條件如下：一
      、失業給付：被保險人於非自願離職辦理退保當日前3年
      內，保險年資合計滿1年以上，具有工作能力及繼續工作
      意願，向公立就業服務機構辦理求職登記，自求職登記之
      日起14日內仍無法推介就業或安排職業訓練」、「本法所
      稱非自願離職，指被保險人因投保單位關廠、遷廠、休業
      、解散、破產宣告離職；或因勞動基準法第11條、第13條
      但書、第14條及第20條規定各款情事之一離職」，就業保
      險法第11條第1項第1款、第3項分別規定如上。是以投保
      單位即雇主違反就業保險法規定，將勞工之投保薪資金額
      以多報少，致勞工依退保當月起前6個月平均月投保薪資
      之60％請領失業給付而受有差額之損害時，雖得依就業保
      險法第38條第2項或民法第184條侵權行為規定請求雇主賠
      償此部分損失，惟此係以勞工因雇主上開短報投保薪資之
      不法行為，致受有損害為前提；換言之，勞工須先符合請
      領失業給付之要件，而因投保薪資不實始有差額之損害可
      言，若勞工依法本不得請領失業給付，縱雇主短報薪資之
      行為要屬不法，然既未生損害於勞工，自不得請求雇主賠
      償。
（四）查就業保險法規定之失業給付，必為被保險人於非自願離
      職辦理退保始得請領。而所謂非自願離職，除定期契約之
      屆滿離職有特別規定外，係指勞基法第11條、第13條但書
      、第14條及第20條規定各款情事之一離職，已如前述。兩
      造既不爭執渠等間之勞動契約為不定期契約，而被告並無
      勞基法第14條第1項第6款所定事由，亦詳述如前，則原告
      要無「非自願離職」情形可言，自不符請領失業給付之要
      件。故被告縱有短報原告月投保薪資之行為，然原告不得
      請領失業給付，則未生何損害，其依就業保險法第38條第
      2項或民法侵權行為規定請求被告賠償云云，亦無足採。
五、綜上所述，原告主張被告片面將勞動條件為不利之變更，有
    勞基法第14條第1項第6款事由，故終止勞動契約，而請求被
    告給付資遣費13萬1471元，及因低報薪資而損失之失業給付
    4萬3020元，共計17萬4491元暨自起訴狀繕本送達被告翌日
    起至清償日止，按年息5％計算之利息云云，均無理由，應
    予駁回。又原告之訴既經駁回，其假執行之聲請亦失所附麗
    ，應併予駁回。
六、本件事證已臻明確，兩造其餘攻擊防禦方法及舉證，核與判
    決結果無影響，爰不再一一論列，併予敘明。
七、據上論結，本件原告之訴為無理由，依民事訴訟法第78條，
    判決如主文。
中    華    民    國    99    年    9     月     10  日
                  勞工法庭    法  官  孫正華
以上正本係照原本作成。
如對本判決上訴，須於判決送達後20日內向本院提出上訴狀。如
委任律師提起上訴者，應一併繳納上訴審裁判費。
中    華    民    國    99    年    9     月    10    日
                              書記官  林秀娥

司法院資訊處製作；財團法人民間司法改革基金會備份。
